【裁判字號】    89,交上易,382
【裁判日期】    891230
【裁判案由】    傷害等
【裁判全文】
臺灣高等法院刑事判決                          八十九年度交上易字第三八二號
    上  訴  人  臺灣新竹地方法院檢察署檢察官
    上  訴  人
    即  被  告  丙○○
    選任辯護人  劉鴻濃
右上訴人因被告傷害等案件，不服臺灣新竹地方法院八十九年度易字第六六二號，中
華民國八十九年八月十六日第一審判決（起訴案號：臺灣新竹地方法院檢察署八十九
年度偵字第二二九五號）提起上訴，本院判決如左：
    主  文
上訴駁回。
    事實及理由
一、本案經本院審理結果認原審以被告丙○○係犯刑法第一百八十五條之三及第二百
    七十七條第一項等罪，各量處罰金參萬元及有期徒刑陸月，並各諭知易服勞役及
    易科罰金之折算標準，其認事用法及量刑均無不當，爰引用原判決記載之事實、
    證據及理由如附件所示。
二、檢察官上訴意旨以：告訴人丁○○具狀稱，原判決僅論被告以刑法第二百七十七
    條第一項之傷害罪，置刑法第一百三十五條第一項之妨害公務罪於不論，殊有適
    用法律錯誤之違誤，爰請求上訴等語，尚非顯無理由。又被告另涉犯刑法第一百
    八十五條之四及同法第一百四十條二罪之事實，已在起訴之範圍內，原判決就此
    二部分之事實，亦屬漏判等語。
三、被告上訴意旨則以，原審判決過重，其餘理由援引在原審及偵查中之陳述；又本
    案公訴人之起訴範圍明確，原審並無漏判情形等語。
四、查原審認被告於警員丁○○執行逮捕準現行犯時施以強暴或踢或打，致丁○○警
    員受有頭部外傷併頭皮血腫等傷害，係犯刑法第一百三十五條第一項之妨害公務
    罪及同法第二百七十七條第一項之傷害罪；並以被告一個施以強暴之踢、打行為
    ，同時觸犯刑法第一百三十五條第一項妨害公務罪與所犯同法第二百七十七條第
    一項之傷害罪，係一行為觸犯數罪名，應依刑法第五十五條想像競合犯之規定從
    較重之傷害罪論處。就妨害公務部分之事實，不僅已於事實欄中明確記載，即憑
    以認定被告妨害公務之證據及認定之理由，亦已於理由欄中敘明，此觀原審判決
    書自明。亦即原審判決並無告訴人所指就妨害公務部分之事實漏未判決之情形，
    檢察官循告訴人之請求，關於此部分之上訴，即非有理由。
五、次查，公訴人於起訴書犯罪事實欄僅記載：「丙○○於八十九年四月十九日下午
    四時許，雖明知其服用過量之酒類後，酒精所含乙醇會導致人體意識模糊，而不
    能安全駕駛動力交通工具，猶執意繼續駕駛車牌號碼ＫＤ－九八九八號小客車，
    竟行駛至新竹市○○路○段四○九巷口，因失控而肇事，撞及由蔣高明所駕駛車
    號ＪＶ－○○三九號小客車，引起蔣某該車一部毀損，迨路人報警、隨同前往丙○○之住處新竹縣竹北市○○路五四五號住處訊問時，丙○○竟出於妨害公務及
    傷害之犯意，施暴力於警員丁○○，阻礙其執行測試酒精含量之公務，並拒絕在
    該酒精測試單上簽名。同時出手毆打潘警員，引起其受有頭部外傷併頭皮血腫等
    之傷害。即：經警測試丙○○之酒精濃度，高達○．七一ＭＧ／Ｌ（超過０．５
    ５ＭＧ／Ｌ之法定標準值）」等語。於證據並所犯法條欄亦僅認被告係犯刑法第
    一百八十五條之三、第一百三十五條第二項及第二百七十七條第一項之罪嫌。亦
    即起訴範圍僅及於被告酒後不能安全駕駛動力交通工具而駕駛，致撞及蔣高明之
    小客車並致小客車一部毀損及被告出於妨害公務及傷害之犯意，施暴力於警員丁○○，阻礙其執行測試酒精含量之公務，並拒絕在該酒精測試單上簽名暨出手毆
    打丁○○警員成傷等事實，並無隻字片語述及被告撞及蔣高明後致何人受傷進而
    逃逸及被告有何侮辱公務員之事實。經查，被告撞及蔣高明之汽車後，致蔣高明
    汽車上之乘客乙○○後頸挫傷之事實，固經乙○○於本院訊問時指述在卷（見八
    十九年十二月一日筆錄第三頁），且有乙○○所提之診斷証明書在卷可稽（附入
    本院卷）。然乙○○亦稱被告好像不知道伊受傷（見同上筆錄），則在乙○○並
    無明顯外傷，且無人告知乙○○已受傷之情況下，被告雖有強行離開之事實（見
    甲○○於本院八十九年十二月一日陳述），亦難認被告有公訴人所指駕車肇事致
    人受傷逃逸情事。縱認被告有駕車肇事致受傷而逃逸之事實，因公訴人就此部分
    之事實並未起訴，且此部分之事實與已起訴部分之前開事實，亦難認有何實質上
    或裁判一罪之關係，檢察官上訴以被告駕車肇事致人受傷而逃逸之事實，已經公
    訴人起訴，即屬誤會。原審於理由中且已敘明，此部分之事實未經起訴，與已起
    訴部分之事實且無方法結果之牽連關係，不能併予審理等情。經核並無違誤。
六、再查，被告於前述踢打警員丁○○時，雖亦以國語、客語辱罵丁○○「幹你娘」
    、「你這些死警察」、「你們祖宗八代死光光」、「你抓了我不得好死」、「臭
    警察」等語（見丁○○於本院八十九年十二月一日陳述）。然所謂牽連犯，必須
    以犯一罪方法行為犯他罪，或以犯一罪之結果行為犯他罪，方有牽連關係可言；
    亦即所犯各罪彼此之間須互有方法或結果之關係。查被告傷害丁○○之傷害行為
    及妨害公務之行為與前述辱罵丁○○之行為間，並無以傷害或妨害公務為方法、
    手段以達成侮辱目的，或以侮辱為方法以達成傷害、妨害公務之目的之關係，實
    難認二罪間有牽連關係。因之，被告雖確有侮辱丁○○情事，因此部分之事實，
    與已起訴部分之事實，無裁判上或實質上一罪之關係，自非起訴效力所及，法院
    即不得併予審判，原審於理由欄已敘明理由，核無違誤，檢察官上訴執詞以侮辱
    之事實已在起訴範圍之內，指摘原判決漏判，非有理由。
七、末查，被告上訴以原判決量刑過重云云。然原判決審酌被告犯罪之動機、目的、
    手段、方法、所生危害及犯後飾詞卸責不知悔悟等一切情狀，就所被告所犯二罪
    各量處罰金及有期徒刑，尚稱妥適，被告上訴指摘量刑過重，亦無理由。
八、綜上所述，原審以被告犯刑法第一百八十五條之三及第二百七十七條第一項等罪
    ，各量處罰金參萬元及有期徒刑陸月，並各諭知易服勞役及易科罰金之折算標準
    ，其認事用法及量刑均無不當，被告上訴及檢察官併循告訴人之請求上訴，指摘
    原判決不當各節，均無理由，應予駁回。
九、被告經合法傳喚，無正當理由未到庭，爰不待其陳述，逕行判決。
據上論斷，應依刑事訴訟法第三百七十一條、第三百六十八條，判決如主文。
本案經檢察官鍾鳳玲到庭執行職務。
中      華      民      國      八十九    年    十二    月    三十      日
                              臺灣高等法院刑事第七庭
                                  審判長法  官  吳  啟  民
                                        法  官  蘇  隆  惠
                                        法  官  林  瑞  斌
右正本證明與原本無異。
不得上訴。
                                        書記官  丁  淑  蘭
中    華    民    國      九十    年        元      月         二       日
附錄本判決論罪科刑法條：
刑法第一百八十五條之三
服用毒品、麻醉藥品、酒類或其他相類之物，不能安全駕駛動力交通工具而駕駛者，
處一年以下有期徒刑、拘役或三萬元以下罰金。
刑法第二百七十七條第一項
傷害人之身體或健康者，處三年以下有期徒刑、拘役或一千元以下罰金。
附件：
臺灣新竹地方法院刑事判決                          八十九年度易字第六六二號
    公  訴  人  臺灣新竹地方法院檢察署檢察官
    被      告  丙○○  男 四十二歲（民國○○○年○月○○日生）
                        身分證統一編號：Ｊ一二九二八八二號
                        住新竹縣竹北市○○路五四五號
    選任辯護人  林思銘律師
                蘇明淵律師
右列被告因妨害公務等案件，經檢察官提起公訴 (八十九年度偵字第二二九五號)，
本院判決如左：
    主  文
丙○○服用酒類，不能安全駕駛動力交通工具而駕駛，處罰金參萬元，如易服勞役，
以參佰元折算壹日。又傷害人之身體，處有期徒刑陸月，如易科罰金，以參佰元折算
壹日。
    事  實
一、丙○○於民國八十九年四月十九日中午在苗栗縣後龍鎮某飲食店內飲酒後，已達
    不能安全駕駛之狀態，竟仍駕駛車牌號碼ＫＤ－九八九八號自小客車欲返回新竹
    縣竹北市○○路五四五號住處，旋於當天下午二時五十分許，行經新竹市○○路
    ○段四○九巷口處，疏未注意車前狀況而自後追撞同向前方由蔣高明所駕駛遇紅
燈暫停之車牌號碼ＪＶ－○○三九號自小客車，將蔣高明所駕駛之自小客車又向
    前推撞停於同向前方之車牌號碼ＬＱ－八六六一號自小客車，丙○○隨即駛離現
    場而返回新竹縣竹北市○○路五四五號住處睡覺。嗣經蔣高明報警循線查獲肇事
    車輛ＫＤ－九八九八號自小客車之車主後，由穿著製服之警員丁○○會同蔣高明
    及李昆鐘於同日下午三時三十分許前往丙○○上開住處，發現該肇事之ＫＤ－九
    八九八號自小客車車頭留有撞擊痕跡、正停放在丙○○住處門口，而丙○○則正
    在家中客廳睡覺，丁○○警員問明丙○○確曾於上開時、地駕車肇事後對其施作
    酒精濃度測試，第一次測得數值為每公升○點七一毫克，丙○○隨即表示不服要
    求重測並飲用大量濃茶後，或以鼻子吐氣或從嘴角吹氣，致所吐出之氣體均未通
    過測試機器而未顯示數值，如此反覆多次機器均未能顯示酒精濃度數值，最後始
    另測得酒精濃度每公升○點六三毫克，丁○○警員即要求公共危險之準現行犯丙○○同往警局製作筆錄，詎丙○○拒不同往並基於傷害及妨害公務之犯意，猝以
    右腳踢丁○○警員之下腹部，妨害丁○○警員依法執行逮捕準現行犯之職務，嗣
    經丁○○警員制伏送入車牌號碼ＤＯ－八四四九號警車內，並將丙○○左手拷在
    駕駛座後方之橫桿上欲載回警局製作筆錄，丙○○在返回警局途中仍基於同一傷
    害、妨害公務犯意，繼續以右手毆打丁○○警員頭部多下，繼續阻礙丁○○警員
    執行職務，並致丁○○警員受有頭部外傷併頭皮血腫等傷害。
二、案經丁○○訴由新竹市警察局第二分局報告臺灣新竹地方法院檢察署檢察官偵查
    起訴。
    理  由
一、訊據被告丙○○坦白承認飲酒後於右揭時、地駕車肇事等情，然矢口否認有何公
    共危險、妨害公務及傷害犯行，並辯稱伊當日肇事後即下車表示願以新台幣 (下
    同)一千元與蔣高明和解，是蔣要求太高，伊始駕車離去現場返回家中，嗣警員
    丁○○會同蔣高明等人到達伊家中時，所施作之酒精濃度測試並不公平，且伊未
    曾動手毆打警員丁○○，潘員所受傷害可能係二人在拉扯過程中所造成，伊並無
    傷害警員之意思等語。惟查：
  (一)丁○○警員於當日對被告丙○○施作酒精濃度測試時，第一次測得數值為每公
      升○點七一毫克，嗣被告丙○○表示其弟弟係警察而要求重測，並在利用機器
      歸零期間飲用大量濃茶後，或以鼻子吐氣或在嘴角吹氣，如此反覆多次測試機
      器均未顯示任何數值，直至最後後一次始另測得酒精濃度為每公升○點六三毫
      克等情，已據告訴人即實施酒精測試警員丁○○於本院八十九年六月三十日審
      理時指訴在卷，並有酒精濃度測試表二紙在卷足憑；又本件對要被告丙○○施
      作之測試機器，係內政部警政署所核發，功能正常、良好，迄未有故障情事，
      亦據本院函新竹市警察局第二分局查明，有該局八十九年七月十七日 (八九)
      竹市警二分刑字第一五八○五號函附卷可稽。可見，被告丙○○在施作酒精濃
      度測試時，其間曾有數次機器未能顯示任何酒精濃度之數值，確係因丙○○或
      從鼻子吐氣或由嘴角吹氣，其所呼吐之氣體均未通過測試機器管子所致，被告
      丙○○當時呼氣之酒精濃度應在每公升○點七一至○點六三毫克之間。按一般
      人飲酒後呼氣之酒精濃度在每公升○點五五毫克以上者，其駕駛動力交通工具
      之肇事機率為平時之十倍，再參以被告丙○○於前揭時、地疏於注意車前狀況
      以致肇事，肇事後返回家中客廳倒頭就睡等情，亦據告訴人丁○○警員指訴及
      証人蔣高明於警訊時証述在卷，益見被告丙○○當時確已不勝酒力而達不能安
      全駕駛動力交通工具之狀態。
  (二)復查警員丁○○會同蔣高明及李昆鐘前往丙○○上開住處，發現該肇事之ＫＤ
      －九八九八號自小客車車頭留有撞擊痕跡、正停放在被告丙○○住處門口，被
      告丙○○則正在家中客廳睡覺，丁○○警員問明丙○○確曾於前揭時、地駕車
      肇事後即對丙○○施作酒精濃度測試，測得酒後呼氣之酒精濃度在每公升○點
      六三至○點七一毫克之間，丁○○警員即要求公共危險之準現行犯丙○○同往
      警局製作筆錄，詎丙○○拒不同往並基於傷害及妨害公務之犯意，猝以右腳踢
      丁○○警員之下腹部，妨害丁○○警員執行逮捕準現行犯之職務，嗣經丁○○
      警員制伏後送入警車載回警局途中，丙○○仍基於同一傷害、妨害公務犯意，
      繼續以右手毆打丁○○警員頭部多下，致丁○○警員受有頭部外傷併頭皮血腫
      等傷害等情，亦據告訴人丁○○指訴綦詳，核與証人蔣高明、甲○○証述情節
      大致相符，此外並有行政院衛生署新竹醫院乙種診斷証明書一紙、東山派出所
      巡官陳國棟出具之報告書一件、丙○○停放車輛照片二幀在卷可資佐証，堪認
      被告當日確有踢、打警員丁○○。按現行犯不問何人得逕行逮捕之；又因持有
      兇器、贓物或其他物件或於身體、衣服等處露有犯罪痕跡，顯可疑為犯罪人者
      ，以現行犯論，刑事訴訟法第八十八條第一項、第三項第二款分別定有明文。
      本件警員丁○○經由車禍事故當事人蔣高明提供之車號而查獲丙○○於八十九
      年四月十九日下午二時五十分許酒後駕車肇事致人受傷而逃逸 (被告丙○○駕
      車肇事致蔣高明所載友人乙○○脖子扭傷等情，已據証人蔣高明証述在卷，惟
      其所涉駕車肇事致人受傷而逃逸部分，未據檢察官提起公訴) ，隨即於同日下
      午三時三十分許前往丙○○住處，發現肇事之車牌號ＫＤ－九八九八號自小客
      車之車頭留有撞擊痕跡、正停放在丙○○住處門口，而被告丙○○則酒後於家
      中客廳沙發睡覺，已如前述，是被告丙○○當時管領肇事車輛，露有觸犯刑法
      第一百八十五條之三、第一百八十五條之四等公共危險罪之痕跡，顯可疑為上
      開車禍事故之肇事者，自符合刑事訴訟法第八十八條第三項第二款之準現行犯
      規定，警員丁○○依法得予逮捕，被告丙○○於警員丁○○逮捕過程中施以強
      暴或踢或打，妨害警員丁○○執行逮捕準現行犯之職務，並致丁○○受有頭部
      外傷併頭皮血腫等傷害，其妨害公務及傷害之犯行，亦堪認定。
  (三)承上所述，被告丙○○辯稱伊無公共危險、妨害公務及傷害等犯行云云，均不
      可採，其前揭所犯罪行，洵堪認定。
二、核被告丙○○於酒後已達不能安全駕駛動力交通工具之狀態而仍駕駛，係犯刑法
    第一百八十五條之三之公共危險罪；又被告丙○○於警員丁○○執行逮捕準現行
    犯時施以強暴或踢或打，致丁○○警員受有頭部外傷併頭皮血腫等傷害，另犯有
    刑法第一百三十五條第一項之妨害公務罪及同法第二百七十七條第一項之傷害罪
    ，公訴人認為被告丙○○於警員丁○○執行逮捕中施以強暴或踢或打，係構成刑
    法第一百三十五條第二項之妨害公務罪，尚有誤會，起訴之法條應予變更。又被
    告丙○○一個施以強暴之踢、打行為，同時觸犯刑法第一百三十五條第一項妨害
    公務罪與同法第二百七十七條第一項之傷害罪，係一行為觸犯數罪名，應依刑法
    第五十五條想像競合犯之規定從一較重之傷害罪論處 (公訴人認為二罪之關係為
    牽連犯，容有誤會)。再者，被告丙○○所犯上開公共危險、傷害罪間，犯意各
    別、罪名不同，應分論併罰之 (公訴人認為二者間具有牽連關係，亦有誤會) 。
    本院審酌被告犯罪之動機、目的、手段、方法、所生危害及犯後飾詞卸責不知悔
    悟等一切情狀，爰就所犯二罪各量處如主文所示之刑，並分別諭知易服勞及易科
    罰金之折算標準，以示懲儆。
三、至於被告丙○○駕車肇事致人受傷而逃逸，及另以三字經辱罵警員丁○○，並趁
    員警將被告制伏拷在警車內而下車進入廖宅告知被告丙○○之妻有關逮捕單位之
    際，以腳踢破警車之前擋玻璃，而另涉有刑法第一百八十五條之四、同法第一百
    四十條及第一百三十八條等罪嫌部分，未據檢察官提公訴，且此部分與本案被告
    所犯前開犯行間，係屬不同之行為，彼此犯意不同、罪名有別，亦不具有何方法
    、結果之牽連關係，公訴人既未就該部分一併提起公訴，本院即無從加以審理、
    判決，附此敘明。
據上論斷，應依刑法第二百九十九條第一項前段，刑法第一百八十五條之三、第二百
七十七條第一項、第一百三十五條第一項、第五十五條、第四十一條、第四十二條第
二項，罰金罰鍰提高標準條例第一條前段、第二條，判決如主文。
中      華      民      國    八十九    年      八      月     十八     日
                              臺灣新竹地方法院刑事第二庭
                                  法  官  王  永  春


司法院資訊處製作；財團法人民間司法改革基金會備份。
